【裁判字號】    92,台上,4182
【裁判日期】    920731
【裁判案由】    殺人
【裁判全文】
最高法院刑事判決                              九十二年度台上字第四一八二號
    上  訴  人  甲○○
右上訴人因殺人案件，經台灣高等法院台中分院中華民國九十二年五月二十八日第二
審判決（九十二年度上重訴字第一八號，起訴案號：台灣彰化地方法院檢察署九十一
年度偵字第八００八號）後，依職權逕送審判，視為被告已提起上訴，本院判決如左
：
    主  文
上訴駁回。
    理  由
本件原判決認定上訴人甲○○與梁玉玲係舊識，平日以乾兄妹相稱，甲○○並經梁玉
玲之介紹，自民國九十一年六月二十七日起，到彰化縣鹿港鎮○○路○段即梁玉玲所
任職之「台亞彰鹿加油站」擔任加油工人之工作，後於同年八月八日離職。惟甲○○
在上開任職「台亞彰鹿加油站」期間，曾利用加油結帳之機會盜刷客戶之信用卡（此
部分未經起訴），嗣雖被查覺，但甲○○業已離職，遂由當初介紹甲○○進入該加油
站工作之梁玉玲負責出面催討此筆盜刷款項。甲○○在受催討之後，初雖返還新台幣
（下同）五千多元，但其後即不予理會。梁玉玲因多次催討不成，遂於九十一年十月
中旬某日，將上開情事告知甲○○之家人，詎竟因此引起甲○○之不滿，乃萌殺害梁
玉玲之動機。甲○○即於同年十月二十四日晚間，先跟蹤並觀察梁玉玲下班後之行蹤
。再於同年月二十九日晚間，騎乘車牌號碼ＫＺＹ｜八七九號重型機車，先至上開加
油站對面監看，查知梁玉玲已經下班後，隨即到梁玉玲在彰化縣秀水鄉安東村長安巷
十四號之住處對面埋伏，並喝酒等待。嗣至翌（三十）日凌晨零時三十五分許，見梁
玉玲騎乘車牌號碼ＶＯＤ｜二七七號輕型機車離開其住處，即尾隨在後，並於同日凌
晨零時四十分許，在彰化縣秀水鄉○○村○○街百姓公廟南側西興段六六一號前，將
梁玉玲攔下，質問梁玉玲為何將盜刷信用卡一事告知其家人。梁玉玲回以：「是你自
己做的事，不想再看到你」等語，甲○○更加憤怒，即基於殺人之犯意，將梁玉玲連
人帶車推倒在地，並假藉欲扶梁玉玲起來之際，順勢將梁玉玲拋向水溝旁之農田，旋
再以左手掐住梁玉玲之脖子，並自其右褲袋內取出事先預藏之士林刀（未扣案），朝
梁玉玲之頸部、胸部猛刺十三刀，當場造成梁玉玲左側第三頸椎骨折併氣管斷裂而死
亡等情。係以上開事實，訊據上訴人甲○○除辯稱：案發當時，係因梁玉玲言語刺激
，及有酒意才失控殺害梁玉玲等語之外，餘均坦白承認。又上訴人於警訊時亦已坦白
承認在梁玉玲於九十一年十月中旬某日將其盜刷客戶信用卡之事告知其家人時，即有
殺害梁玉玲之動機。並供述其士林刀係於作案當天藏在右長褲口袋內，及當日有喝兩
瓶罐裝台灣啤酒，但沒喝醉，意識清醒，喝酒是為了壯膽等語。且於偵查中復供承：
「因她將我盜刷客戶信用卡一事告知我家人，我氣憤之下，就開始想殺她。」即在檢
察官向一審法院聲請羈押，於一審法官訊問時，亦坦承梁玉玲將伊盜刷客戶信用卡之
事，告知伊家人時，即想殺害梁玉玲報仇等情不諱。再被害人梁玉玲於前開時、地遭
上訴人持刀在頸部、胸部猛刺十三刀，當場造成左側第三頸椎骨折併氣管斷裂而死亡
，其屍體並經台灣彰化地方法院檢察署檢察官督同法醫師、檢驗員相驗、解剖明確，
製有勘驗筆錄、解剖筆錄、現場照片及法務部法醫研究所鑑定書等在卷足稽。為其所
憑證據及認定理由。對於上訴人之上述所辯，認係卸責之詞，不足採信，亦於理由內
詳加說明。是以上訴人因被害人梁玉玲於九十一年十月中旬某日，將其盜刷客戶信用
卡之事告知其家人後，深感不滿，即萌殺機，而於前揭時、地手持銳利之士林刀，朝
被害人之頸、胸部猛刺十三刀，當場造成被害人左側第三頸椎骨折併氣管斷裂，足證
其用力之猛，殺意之堅，殺人犯行，應堪認定。核上訴人所為，係犯刑法第二百七十
一條第一項之殺人罪。因認第一審判決適用刑法第二百七十一條第一項、第三十七條
第一項、第三十八條第一項第二款規定，審酌上訴人盜刷他人信用卡已屬不該，竟因
被害人催討不成，將此事告知其家人，即萌殺人犯意，且下手十分兇殘，於殺被害人
後，毫無畏懼、悔悟之心，猶撫摸被害屍體之胸部及下體，復竊取其財物（污辱屍體
及竊盜二罪，均已判處罪刑確定），顯見上訴人生性殘暴、泯滅人性等一切情狀，量
處無期徒刑，並宣告褫奪公權終身，士林刀一支係上訴人所有供犯罪所用之物，雖未
扣案，然無證據證明已滅失，併予宣告沒收，為無不合，予以維持，經核於法並無違
誤。本件視為被告甲○○已提起上訴，惟未據表明理由，應認其上訴為無理由，予以
駁回。
據上論結，應依刑事訴訟法第三百九十六條第一項，判決如主文。
中      華      民      國    九十二    年      七      月    三十一    日
                              最高法院刑事第二庭
                                  審判長法官  陳  錫  奎
                                        法官  洪  清  江
                                        法官  李  伯  道
                                        法官  陳  世  淙
                                        法官  洪  佳  濱
      右正本證明與原本無異
                                              書  記  官
中      華      民      國    九十二    年      八      月     十二     日
                                                                    Ｍ


司法院資訊處製作；財團法人民間司法改革基金會備份。
